ACORDAO-COMPLETO-2410658

ACÓRDÃO 5414/2020 ATA 15/2020 - SEGUNDA CÂMARA

VISTOS, relatados e discutidos estes autos de admissão da Sra. Tamara Pinheiro da Silva (CPF XXX.330.937-XX) ao cargo de Analista Administrativo do Hospital Federal de Ipanema/HFI do Rio de Janeiro/HFI/RJ/Ministério da Saúde, sob o regime da Lei 8.745/1993;
ACORDAM os Ministros do Tribunal de Contas da União, reunidos em Sessão da Segunda Câmara, diante das razões expostas pelo Relator, nos termos dos arts. 71, inciso III, da Constituição Federal, 1º, inciso V, e 39, inciso I, da Lei 8.443/1992, e 260, §1º, do Regimento Interno do Tribunal de Contas da União, em:
9.1 considerar legal e ordenar o registro do ato de admissão em favor de Tamara Pinheiro da Silva (CPF XXX.330.937-XX) ao cargo de Analista Administrativo do Hospital Federal de Ipanema/HFI do Rio de Janeiro/HFI/RJ (peça 2) ; e
9.2 dar ciência deste Acórdão ao Hospital Federal de Ipanema/HFI do Rio de Janeiro/HFI/RJ/Ministério da Saúde, informando-lhe que o teor integral desta deliberação estará disponível no endereço eletrônico: www.tcu.gov.br/acordaos.

Atos de Admissão para fins de análise e julgamento.

Segunda Câmara

Ministério da Saúde (vinculador).

3. Interessados/Responsáveis:
3.1. Interessado: Tamara Pinheiro da Silva (XXX.330.937-XX).

13.1. Ministros presentes: Ana Arraes (Presidente), Augusto Nardes, Aroldo Cedraz e Raimundo Carreiro (Relator).
13.2. Ministros-Substitutos presentes: Marcos Bemquerer Costa e André Luís de Carvalho.

RAIMUNDO CARREIRO

Trata-se do ato de admissão da Sra. Tamara Pinheiro da Silva (XXX.330.937-XX) ao cargo de Analista Administrativo do Hospital Federal de Ipanema/HFI do Rio de Janeiro/HFI/RJ/Ministério da Saúde, submetido à apreciação do Tribunal de Contas da União para fins de registro.
2.	A Sefip, em instrução às peças 4 e 5, propôs considerar prejudicada a análise, por perda de objeto, ao argumento de que os efeitos financeiros já teriam sido encerrados, in verbis:
"INTRODUÇÃO
Trata-se de ato de admissão, submetido, para fins de registro, à apreciação do Tribunal de Contas da União (TCU) , de acordo com o art. 71, inciso III, da Constituição Federal.  O ato foi cadastrado e disponibilizado ao TCU por intermédio do Sistema e-Pessoal, na forma do art. 2º e 4º da Instrução Normativa TCU 78/2018.
O ato desse processo pertence às seguintes unidades:
Unidade emissora: MINISTÉRIO DA SAÚDE (VINCULADOR) .
Unidade cadastradora:  MINISTÉRIO DA SAÚDE (VINCULADOR) .
Subunidade cadastradora: HOSPITAL FEDERAL DE IPANEMA/HFI DO RIO DE JANEIRO/HFI/RJ.
EXAME TÉCNICO
Procedimentos aplicados
Os procedimentos para exame, apreciação e registro de atos de pessoal encontram-se estabelecidos na Instrução Normativa TCU 78/2018 e na Resolução TCU 206/2007. Essas normas dispõem que os atos de pessoal disponibilizados por meio do e-Pessoal devem ser submetidos previamente a críticas automatizadas, com base em parâmetros predefinidos.
As críticas das informações cadastradas na etapa de coleta do ato foram elaboradas e validadas levando-se em conta as peculiaridades de cada ato. Os itens verificados nessa etapa são inerentes a dados cadastrais, fundamentos legais, mapa de tempo, ficha financeira, assim como eventuais ocorrências de acumulação. Trata-se de verificações abrangentes, minuciosas e precisas e sem a necessidade de ação humana e, portanto, menos suscetível a falhas. As críticas aplicadas estão discriminadas no sistema, no Menu e-Pessoal, opção "Crítica", que podem ser acessadas mediante concessão de perfil específico a servidores do TCU responsáveis pela análise.
Além das críticas automatizadas, há verificação humana adicional no caso de haver alertas do sistema ou informações não formatadas, como esclarecimentos do gestor ou do controle interno.  
As críticas também consideram os registros do Sistema Integrado de Administração de Recursos Humanos (Siape) . O Siape disponibiliza informações atualizadas sobre as parcelas que integram os proventos, diferentemente, portanto, do e-Pessoal, que informa as parcelas no momento do registro do ato. 
Essa confrontação com o Siape fornece uma visão atual e verdadeira da situação, o que permite descaracterizar irregularidades e inconsistências que, embora constantes do e-Pessoal, já foram corrigidas.
As verificações detectadas no ato encontram-se discriminadas na aba de pendências do ato no sistema e-Pessoal, bem como no espelho do ato contemplado por esta instrução.
Exame das Constatações
Ato: 67458/2018 - Interessado: TAMARA PINHEIRO DA SILVA - CPF: XXX.330.937-XX
Parecer do Controle Interno: considerar o ato Análise dispensada de acordo com o art. 14 da IN TCU 78-2018. Justificativa:  Análise dispensada de acordo com o art. 14 da IN TCU 78-2018
Constatação e análise: 
1.1.1. Perda de objeto 'Siape (data de desligamento) '.
Justificativa do Gestor de Pessoal: Não há. Verificação efetuada no âmbito do TCU.
Análise do Controle Interno:  Não há. Verificação efetuada no âmbito do TCU.
Análise da unidade técnica (Sefip/TCU) : Verifica-se, em consulta realizada nos Sistemas deste Tribunal, que o vínculo laboral referente ao ato do presente processo já foi encerrado.Assim, como se trata de situação que cessou os efeitos financeiros das admissões antes de sua apreciação por esta Corte, cabe a aplicação do art. 260, § 5º do Regimento Interno do TCU. Segundo esse dispositivo, poderá ser considerado prejudicado, por perda de objeto, o exame dos atos de pessoal cujos efeitos financeiros tenham cessado antes de sua apreciação.
O detalhamento da inconsistência acima elencada encontra-se no anexo II dessa instrução. 
Encaminhamento do ato: 
Considerar prejudicado, por perda de objeto, o exame do ato de Admissão de TAMARA PINHEIRO DA SILVA, com fundamento no art. 71, inciso III, da Constituição Federal, arts. 1º, inciso V, e 39, inciso II, da Lei 8.443/1992 e art. 260, § 5º, do Regimento Interno do Tribunal de Contas da União.
CONCLUSÃO
A abrangência e a profundidade das verificações levadas a efeito fundamentam convicção de que o ato 67458/2018 pode ser considerado prejudicado por perda de objeto, nos termos do art. 260, § 5º do Regimento Interno do TCU.
PROPOSTA DE ENCAMINHAMENTO
Ante o exposto, com fundamento no art. 71, inciso III, da Constituição Federal, no art. 1º, inciso V, e art. 39, incisos I e II, da Lei 8.443/1992, no art. 260 do Regimento Interno do Tribunal de Contas da União, propõe-se: 
Considerar prejudicado, por perda de objeto, o exame do ato de Admissão de TAMARA PINHEIRO DA SILVA, com fundamento no art. 71, inciso III, da Constituição Federal, arts. 1º, inciso V, e 39, inciso II, da Lei 8.443/1992 e art. 260, § 5º, do Regimento Interno do Tribunal de Contas da União."
3.	Contudo, o Ministério Público junto ao TCU, em parecer da lavra do Procurador Rodrigo Medeiros de Lima, peça 8, divergindo da unidade, pugnou por considerar o ato legal e conceder-lhe registro, in verbis:
	"Versam os autos sobre a contratação de Tamara Pinheiro da Silva, matrícula Siape 3058023, sob o regime da Lei 8.745/1993, realizada pelo Hospital Federal de Ipanema (peça 2) . 
	2. Após aplicação das críticas automáticas, a Secretaria de Fiscalização de Pessoal (Sefip) propôs considerar o ato prejudicado, por perda de objeto, por ter cessado os efeitos financeiros, nos termos do § 5º do art. 260 do Regimento Interno do TCU, uma vez que foi detectado o respectivo desligamento da empregada (peças 4-5) . 
	3. No entanto, não há registro de exclusão no Siape (peça 7) e houve pagamento à empregada no mês de dezembro/2019, conforme contracheque de peça 6. Portanto, os efeitos financeiros da admissão em apreço não foram cessados. 
	4. Desse modo, considerando que não foi detectada irregularidade na contratação, este representante do Ministério Público de Contas da União opina pela legalidade e registro do ato."
4.	É o relatório.

não há

Procurador Rodrigo Medeiros de Lima.

ATO DE ADMISSÃO. HOSPITAL FEDERAL DE IPANEMA/RJ. CONTRATAÇÃO TEMPORÁRIA. PROPOSTA DA SEFIP PELA PERDA DE OBJETO POR SUPOSTA CESSAÇÃO DOS EFEITOS FINANCEIROS. DIVERGÊNCIA DO MINISTÉRIO PÚBLICO EM RAZÃO DA NÃO COMPROVAÇÃO DA CESSAÇÃO DOS EFEITOS FINANCEIROS. ACOLHIMENTO DO PARECER MINISTERIAL. APRECIAÇÃO PELA LEGALIDADE. REGISTRO CONCEDIDO.

ATOS DE ADMISSÃO (ADS)

Secretaria de Fiscalização de Pessoal (SEFIP).

Relato o presente processo em razão de sorteio realizado nos termos do art. 13 da Resolução-TCU 175/2005.
2.	Conforme assentado no relatório precedente, trata-se do ato de admissão da Sra. Tamara Pinheiro da Silva (CPF 119.330.937-90) ao cargo de Analista Administrativo do Hospital Federal de Ipanema/HFI do Rio de Janeiro/HFI/RJ/Ministério da Saúde, submetido à apreciação do Tribunal de Contas da União para fins de registro.
3.	A Secretaria de Fiscalização de Pessoal (Sefip) , em instrução às peças 4 e 5, propôs considerar prejudicada a análise, por perda de objeto, ao argumento de que os efeitos financeiros já teriam sido encerrados. 
4.	O Ministério Público junto ao TCU, representado pelo Procurador Rodrigo Medeiros de Lima, em parecer à peça 8, divergiu da unidade técnica e pugnou por considerar legal o ato e conceder-lhe registro. 
5.	Razão assiste ao Parquet. Vejamos.
6.	O ato de admissão em apreço foi exarado em 26/7/2018 sob o regime da Lei 8.745/1993, que dispõe sobre a contratação por tempo determinado para atender a necessidade temporária de excepcional interesse público. 	
7.	A Sefip afirmou "que o vínculo laboral referente ao ato do presente processo já foi encerrado. Assim, como se trata de situação que cessou os efeitos financeiros das admissões antes de sua apreciação por esta Corte, cabe a aplicação do art. 260, § 5º do Regimento Interno do TCU".
8.	Entretanto, o representante do MP/TCU constatou que "não há registro de exclusão no Siape (peça 7) e houve pagamento à empregada no mês de dezembro/2019, conforme contracheque de peça 6. Portanto, os efeitos financeiros da admissão em apreço não foram cessados" (grifei) .	
9.	Com efeito, conforme relatório do Siape acostado à peça 7, não consta registro de exclusão da empregada. Do mesmo modo, em contracheque inserto à peça 6, consta pagamento à referida empregada na folha de dezembro/2019, data em que o ato de admissão já se encontrava neste Tribunal para apreciação (data de encaminhamento ao TCU: 13/7/2019) .  
10.	Não havendo sido detectada nenhuma irregularidade na contratação em tela, tenho que o ato é legal, devendo, por conseguinte, ter seu registro concedido, nos termos defendidos pelo MP/TCU.
11.	Ante o exposto, acolho o Parecer do Ministério Público junto ao TCU e VOTO no sentido de que seja adotado o Acórdão que ora submeto a este Colegiado.
TCU, Sala das Sessões Ministro Luciano Brandão Alves de Souza, em 19 de maio de 2020.
RAIMUNDO CARREIRO 
Relator